【裁判字號】    97,簡抗,5
【裁判日期】    971006
【裁判案由】    確認租賃關係存在
【裁判全文】
臺灣屏東地方法院民事裁定               97年度簡抗字第5號
抗  告  人  丙○○
相  對  人  財政部國有財產局臺灣南區辦事處
法定代理人  甲○○
訴訟代理人  乙○○
上當事人間確認租賃關係存在事件，抗告人對於民國97年5 月29
日本院潮州簡易庭97年度潮簡字第126 號所為第一審之裁定提起
抗告，本院裁定如下：
    主      文
原裁定廢棄。
抗告費用由相對人負擔。
    理      由
一、抗告意旨略以：相對人所有坐落屏東縣滿州鄉○○○段843
    號地號及同段909 地號土地（下稱系爭土地）與抗告人間存
    在耕地租賃關係，並分別定有租賃期限。惟租期屆滿前，抗
    告人欲向相對人續租，相對人卻以抗告人違反耕地三七五減
    租條例第16條之規定，即抗告人不自任耕作，認定原租約無
    效，而不與抗告人續約，惟抗告人從未將系爭土地轉租或供
    他人使用，故相對人所認顯有誤會。再者，抗告人前向屏東
    縣滿州鄉公所聲請租佃爭議調解，惟屏東縣滿州鄉公所因租
    佃委員之地主委員不足額，無法成立租佃委員會，仍由屏東
    縣滿州鄉公所依據耕地三七五減租條例第3 條規定，將本件
    函請屏東縣政府調處。詎料，屏東縣政府逕以非行政機關所
    能認定為由，將本件逕行退還，顯然抗告人並非規避應先行
    調解、調處之規定，而係行政機關疏漏所致，原審不察，竟
    駁回抗告人之訴，為起提起抗告事，請求將原裁定廢棄等語
    。
二、按耕地租佃爭議案件非經調解、調處不得起訴，耕地三七五
    減租條例第16條第1 、2 項固有明文，惟出租人既聲請鄉鎮
    （區）公所耕地租佃委員會調解，而遭拒絕（或駁回其聲請
    ）者，即無調解之可能，則出租人即得逕行起訴，法院亦應
    就案件之有無理由予以判決，不能以其未經調解、調處而予
    以駁回，最高法院48年度台上字第1362號判例可以參照；又
    既遭鄉鎮（區）公所拒絕調解，自非調解不成立，與耕地三
    七五減租條例第26條第1 項所謂「調解不成立者，應由直轄
    市或縣（市）政府耕地租佃委員會調處」之要件不合，最高
    法院86年度台上字第1401號亦著有判決可資參照。
三、經查抗告人既係請求確認系爭土地與相對人間存在耕地租賃
    契約，自屬租佃爭議。本件抗告人於民國96年間，向屏東縣
    滿州鄉公所耕地租佃委員會申請調解，惟屏東縣滿州鄉公所
    因租佃委員之地主委員不足額，無法成立租佃委員會，遂由
    屏東縣滿州鄉公所於96年10月23日以滿鄉民字第0960008430
    號函請屏東縣政府依據耕地三七五減租條例第3 條規定調處
    。屏東縣政府則於同年11月30日以屏府地第0960236768號函
    以非行政機關所能認定為由，將本件逕行退還屏東縣滿州鄉
    公所等情，業經本院依職權調閱原審卷宗查核屬實。揆諸前
    開判例及判決意旨，抗告人申請調解、調處程序被拒絕後，
    即行提起本件訴訟，於法尚無違背。綜上，原審以抗告人之
    起訴有不備其他要件為由，裁定駁回其訴，尚有未洽，抗告
    意旨就此指摘，請求廢棄原裁定，應予准許。
四、從而，本件抗告為有理由，依民事訴訟法第436 條之1 第3
    項、第492 條、第95條、第78條，裁定如主文。
中    華    民    國    97    年    10    月    6     日
                  民事第二庭    審判長法  官  張世賢
                                      法  官  胡晏彰
                                      法  官  羅森德
正本係照原本作成。
本裁定不得抗告。
                                      書記官  蔣開屏
中    華    民    國    97    年    10    月    7     日


司法院資訊處製作；財團法人民間司法改革基金會備份。
